臺灣臺北地方法院刑事判決　　　　　　　　　　　　　九十一年度訴字第一八四號
　　公　訴　人　臺灣臺北地方法院檢察署檢察官
　　被　　　告　乙○○
右列被告因偽造文書等案件，經檢察官提起公訴（九十一年度偵緝字第七二號），本
院判決如左：
    主  文
乙○○連續行使偽造私文書，足以生損害於他人，累犯，處有期徒刑拾月。如附表編
號一至六所示之物品、簽名署押、印文、印章均沒收。
    事  實
一、乙○○於民國八十四年間因犯偽造文書罪，經本院以八十五年度訴緝字第一八０
    號判處有期徒刑六月確定，又於八十三年八月間犯偽造署押罪，經本院以八十五
    年易字第五二五二號判處有期徒刑四月確定，嗣後檢察官聲請將上開二罪合併定
    執行刑，經本院以八十六年度聲字第二三八號，定其執行刑為有期徒刑九月，經
    送監執行，於八十六年十月二十一日執行完畢。猶不知悔改，其竟意圖為自己不
    法之所有，明知於九十年七月間，在台北市○○○路與信義路口（公訴人誤為復
    興南路）所拾得甲○○所有之國民身分證一張（係甲○○於九十年七月十日在台
    北市公館附近失竊）、丙○所有之支票一紙（發票人為陳安綺，面額為新台幣（
    下同）五十萬元，支票號碼為ＡＡ0000000號，上有禁止背書轉讓，係丙
    ○於九十年七月十三日二十三時許在台北市○○○路與長安東路口附近失竊）、
    偽刻丙○印章一枚等物係非因己意離本人所持有之物，予以侵占入己。嗣後乙○
    ○為領得前開支票，竟基於變造特種文書及偽造文書並進而行使之概括犯意，於
    不詳時間，在其台北縣永和市租屋處，以換貼自己照片之方式變造甲○○之國民
    身分證，並於不詳時間，在台北市○○街某處委託不知情之成年男子代為偽造甲
    ○○之印章一枚後，於九十年七月十六日，持變造之甲○○國民身分證及上開偽
    造之「甲○○」印章，至設於台北縣永和市○○路二五二號之華僑銀行永和分行
    ，冒用甲○○之名義偽造如附表編號三至四所示之簽名署押及印文而接續偽造華
    僑銀行存款相關業務往來申請／約定書、華僑銀行印鑑卡各一紙後，持以向該行
    行員行使申請辦理活期儲蓄存款帳戶，開設戶名為甲○○，帳號為０一五—００
    二—五００—三四八四號之活期存款帳戶，足以生損害於甲○○及華僑銀行永和
    分行，嗣後乙○○於當日下午前往，位於台北市○○○路○段四十二號華僑銀行
    松山分行交換前開支票，其承前揭變造特種文書及偽造文書並進而行使之概括犯
    意及意圖為自己不法所有之犯意，先委託華僑銀行松山分行附近不知情之人員代
    為偽造陳安綺之印章一枚後，冒用陳安綺、丙○及甲○○名義偽造如附表編號五
    所示之簽名署押及印文，將前開支票正面「禁止背書轉讓」之字樣劃掉，並蓋用
    偽造陳安綺之印文，而偽造陳安綺同意撤銷禁止背書轉讓意思表示之私文書，並
    在支票背面書寫偽造「今本人丙○茲委任由甲○○先生代為領取本張支票金額伍
    拾萬元款項無誤、丙○７／１５」表示委託代領字樣之私文書，並於領款人處偽
    簽甲○○之署押後，持變造之甲○○國民身分證及上開支票，至華僑銀行松山分
    行，冒用甲○○之名義，填寫華僑銀行存款存入憑條（戶名欄雖有甲○○之簽名
    ，但僅為表示身分之意思，此部分不構成偽造署押），並偽造如附表編號六所示
    之印文，而偽造華僑銀行聯行代付取款憑條之私文書後，持以向該行行員行使申
    請委託代領支票，使華僑銀行松山行員陷於錯誤，將該支票票款五十萬元存入前
    揭甲○○華僑銀行永和分行帳戶，並隨即提領四十五萬元，及在第一銀行中崙分
    行自動櫃員機領取五萬元，足以生損害於丙○、甲○○、陳安綺及華僑銀行松山
    分行。
二、案經台北市政府警察局報請台灣台北地方法院檢察署檢察官偵查起訴。
    理  由
一、右揭犯罪事實，業據被告乙○○於檢察官偵查及於本院審理時供承不諱（九十年
    度偵字第二三０一六號偵查卷第七七頁至第七八頁偵訊筆錄、本院九十一年三月
    十三日審理筆錄），核與被害人甲○○、丙○於警訊時指述（偵查卷第三頁至第
    四頁、第二二頁至第二三頁）及證人陳啟宗即華僑銀行松山分行行員、謝宗德即
    華僑銀行永行分行之行員（偵查卷第二六頁至第二七頁、第二九頁至第三０頁）
    證述之情節相符，復有內政部警政署刑事局九十年七月三十一日（九十）刑紋字
    第一六八二三八號鑑驗書，其鑑驗結果為「將署名甲○○於華僑銀行開戶之資料
    七件，化驗後於約定書上採得指紋一枚，旋輸入電腦比對結果，與本局檔存乙○
    ○指紋卡之左小指指紋相符」，此有上開鑑驗書一份附卷可證，且有變造之「甲
    ○○」分證正反面影本各一張、支票正反面影本、華僑銀行往來明細查詢單、華
    僑銀行存款相關業務往來申請／約定書、華僑銀行印鑑卡、華僑銀行聯行代付取
    款憑條、華僑銀行存款存入憑條等件（以上均影本）各一紙附卷可參，上開補強
    證據足資擔保被告於檢察官偵查及本院審理中所為上開任意性自白具有相當程度
    之真實性，而得使本院確信被告前述自白之犯罪事實確屬真實，本院自得依被告
    前述自白及各該補強證據認定被告確有為前述犯行，本件事證明確，被告犯行堪
    以認定。
二、核被告乙○○所為係犯刑法第三百三十七條侵占遺失物罪、第二百十六條、第二
    百十條之行使偽造私文書罪、第二百十六條、第二百十二條之行使變造特種文書
    罪及第三百三十九條第一項詐欺取財罪。被告變造特種文書及偽造私文書後，復
    持以行使，其偽造之低度行為均為行使之高度行為吸收，又其偽造印章、印文、
    署押均係偽造私文書之部分行為，均不另論罪。被告於華僑銀行松山分行，委託
    提示支票係以填寫後一交付行為行使偽造私文書，同時侵害數人之法益，觸犯構
    成要件相同之罪名，為想像競合犯，應依刑法第五十五條從一重之行使偽造私文
    書罪處斷。其先後多次行使變造特種文書及行使偽造私文書之犯行，均時間緊接
    ，罪名與構成要件均相同，顯係均基於概括犯意而為，應各依連續犯規定均論以
    一罪，並均加重其刑。另被告利用不知情之人員偽造之陳安綺印章一枚，係屬間
    接正犯。被告所犯侵占遺失物、行使偽造私文書罪、行使變造特種文書罪及詐欺
    取財罪間具有方法結果之牽連關係，依刑法第五十五條之規定，應從法定刑較重
    之行使偽造私文書罪處斷。末查，被告於八十四年間因犯偽造文書罪，經本院以
    八十五年度訴緝字第一八０號判處有期徒刑六月確定，又於八十三年八月間犯偽
    造署押罪，經本院以八十五年易字第五二五二號判處有期徒刑四月確定，嗣後檢
    察官聲請將上開二罪合併定執行刑，經本院以八十六年度聲字第二三八號，定其
    執行刑為有期徒刑九月，經送監執行，於八十六年十月二十一日執行完畢，此有
    台灣高等法院檢察署刑案紀錄簡覆表一紙在卷足憑，並經本院調閱臺灣台北地方
    法院檢察署八十六執緝字第一０五０號執行卷查明屬實，其於受有期徒刑之執行
    完畢後五年以內，再犯本件有期徒刑以上之罪，係屬累犯，應依刑法第四十七條
    之規定遞加重其刑。爰審酌被告不知上進，以偽造文書以及變造國民身分證之方
    法領取拾獲之支票及其犯罪手段、智識程度、對被害人所生損害、犯後尚能坦承
    犯行等一切情狀，爰量處如主文所示之刑。
三、扣案之如附表編號一所示之乙○○照片，為被告所有供犯罪所用之物，爰依刑法
    第三十八條第一項第二款宣告沒收之；而如附表編號二之所示印章，雖未扣案，
    然無證據證明業已滅失，以及如編號三至六所示之署押以及印文，依刑法第二百
    十九條規定，不論屬於犯人與否，均應宣告沒收之。
據上論斷，應依刑事訴訟法第二百九十九條第一項前段，刑法第五十六條、第二百十
六條、第二百十條、第二百十二條、第三百三十七條、第三百三十九條第一項、第五
十五條、第四十七條、第二百十九條、第三十八條第一項第二款，罰金罰鍰提高標準
條例第一條前段，判決如主文。
本案經檢察官柯宜汾到庭執行職務
中      華      民      國    九十一  年      三    月   二十七      日
                                      臺灣臺北地方法院刑事第三庭
                                          法  官  陳德民
右正本證明與原本無異。
如不服本判決，應於判決送達後十日內，向本院提出上訴狀。
                                          書記官  楊秋鈴
中      華      民      國    九十一  年      三    月   二十七      日
附表：
一、變造之「甲○○」國民身分證上換貼之乙○○照片壹張。
二、偽造丙○、陳安綺之印章壹枚。
三、九十年七月十六日華僑銀行存款相關業務往來申請／約定書上「甲○○」署押一
    枚及印文三枚。
四、華僑銀行印鑑卡上「甲○○」署押一枚及印文二枚。
五、支票號碼為ＡＡ0000000號之支票正面上「陳安綺」印文一枚；支票背面
    上「丙○」署押一枚及印文二枚、「甲○○」署押及印文各一枚。
六、華僑銀行聯行代付取款憑條上「甲○○」印文一枚。
附錄本案論罪科刑法條全文
刑法第二百一十條
偽造、變造私文書，足以生損害於公眾或他人者，處五年以下有期徒刑。
刑法第二百一十二條
偽造、變造護照、旅券、免許證、特許證及關於品行、能力服務或其他相類之證書、
介紹書，足以生損害於公眾或他人者，處一年以下有期徒刑、拘役或三百元以下罰金
。
刑法第二百一十六條
行使第二百十條至第二百十五條之文書者，依偽造、變造文書或登載不實事項或使登
載不實事項之規定處斷。
刑法第三百三十七條
意圖為自己或第三人不法之所有，而侵占遺失物、漂流物或其他離本人所
持有之物者，處五百元以下罰金。
刑法第三百三十九條
意圖為自己或第三人不法之所有，以詐術使人將本人或第三人之物交付者，處五年以
下有期徒刑、拘役或科或併科一千元以下罰金。
以前項方法得財產上不法之利益或使第三人得之者，亦同。
前二項之未遂犯罰之。
